【裁判字號】    97,交聲,2720
【裁判日期】    971205
【裁判案由】    交管條例聲異
【裁判全文】
臺灣板橋地方法院交通事件裁定        97年度交聲字第2720號
原處分機關  交通部公路總局臺北區監理所
異  議  人
即受處分人  瀛隆壓著有限公司
代  表  人  甲○○
上列異議人即受處分人因違反道路交通管理處罰條例案件，對於
交通部公路總局臺北區監理所民國97年9 月9 日北監自裁字裁40
-AEW196427號裁決處分（原舉發案號：臺北市政府警察局97年8
月30日北市警交字第AEW196427 號）聲明異議，本院裁定如下：
    主      文
異議駁回。
    理      由
一、原處分意旨略以：異議人即受處分人瀛隆壓著有限公司所有
    之車牌號碼1508-FJ 號自用一般小客貨車，於民國97年7 月
    30日下午6 時8 分許，在臺北市○○區○○路2 之1 號前，
    因「汽車駕駛人違規後不服從依法令執行職務之警察人員並
    拒絕停車及出示證件接受稽查而逃逸離去」之違規行為，經
    臺北市政府警察局文山第二分局員警以北市警交字第AEW196
    427 號舉發違反道路交通管理事件通知單逕行舉發。嗣因異
    議人不服而於應到案日期前提出申訴，經原處分機關調查結
    果，仍認前開違規行為明確，爰依道路交通管理處罰條例60
    條第1 項、第63條第1 項規定，於97年9 月9 日以北監自裁
    字裁40-AEW196427號裁處異議人罰鍰新臺幣（下同）3,000
    元，並記違規點數1 點。
二、本件異議意旨略以：異議人所有之車牌號碼1508-FJ 號自小
    客貨車，於上開時、地，因紅線停車之違規行為，經警照相
    舉發，駕駛人王仁岳為避免妨害交通而又違規，遂先行駕駛
    該車輛離開，由異議人之代表人甲○○留在現場與員警理論
    ，詎員警竟逕行離去，並逕行舉發本件違規，為此聲明異議
    ，請求撤銷原處分云云。
三、按汽車駕駛人，駕駛汽車有違反道路交通管理處罰條例之行
    為，經交通勤務警察或依法令執行交通稽查任務人員制止時
    ，不聽制止或拒絕停車接受稽查而逃逸者，除按各該條規定
    處罰外，處3,000 元以上6,000 元以下罰鍰，並記違規點數
    1 點，道路交通管理處罰條例第60條第1 項、第63條第1 項
    第1 款分別定有明文。另按對交通違規不服稽查取締之事實
    認定，需經攔停稽查而有下列情事之一者：一、拒絕查驗駕
    照、行照或其他足徵稽查之文件者；二、拒絕停靠路邊接受
    稽查者；三、以消極行為不服從稽查者；四、經以警報器、
    喊話器呼叫靠邊停車而不靠邊停車接受稽查取締或逃逸者，
    此有內政部警政署70年7 月13日警署交字第19418 號附卷可
    查。另按道路交通管理處罰條例之處罰，受舉發違反道路交
    通管理事件之受處罰人，認為受舉發之違規行為應歸責他人
    者，應於舉發違反道路交通管理事件通知單應到案日期前，
    檢附相關證據及應歸責人相關證明文件，向處罰機關告知應
    歸責人，處罰機關應即另行通知應歸責人到案依法處理。逾
    期未依規定辦理者，仍依該條例各該違反條款規定處罰，道
    路交通管理處罰條例第85條第1 項亦有明文。
四、經查：
（一）異議人所有之車牌號碼1508-FJ 號自用一般小客貨車，於
      97年7 月30日下午6 時8 分許，在臺北市○○區○○路2
      之1 號前，因在禁止臨時停車處所停車，經臺北市政府警
      察局文山第二分局員警當場取締，異議人之代表人甲○○
      及其子王仁岳見狀，趨前阻止員警開單，並拒絕交付證件
      以供查驗，甲○○並指示王仁岳駕車離去，臺北市政府警
      察局文山第二分局員警遂以異議人有「紅線停車」及「汽
      車駕駛人違規後不服從依法令執行職務之警察人員並拒絕
      停車及出示證件接受稽查而逃逸離去」等違規行為，逕行
      舉發之等情，業據舉發警員李慶陽於本院訊問時結證稱：
      其與吳晟恩當日負責交通違規取締勤務，在車前路發現車
      牌號碼1508-FJ 號自用一般小客貨車停在紅線上，其等遂
      持照相機準備拍照，甲○○隨即趨前阻止，並指示王仁岳
      駕車離去現場，其當時有阻止王仁岳駕車離去，嗣王仁岳
      將車輛駛往對向車道，甲○○亦走至對面等語甚詳。核與
      證人吳晟恩證稱：當時甲○○阻止其等拍照取締，李慶陽
      要求甲○○、王仁岳出示證件，為甲○○、王仁岳所拒，
      王仁岳並將車輛駛離等語大致相符。而證人王仁岳到庭亦
      稱：其衝到現場，見員警在場拍照，甲○○隨即指示其將
      車輛駛離，其駕駛車輛繞了2 、3 分鐘，將車輛繞至對向
      路口等語明確。另本院勘驗本件舉發過程光碟結果：員警
      當場要求王仁岳出示證件，王仁岳本有翻開皮包之動作，
      甲○○趨前與王仁岳交談，王仁岳隨即上車，警員告知離
      開將逕行舉發，王仁岳仍將車輛駛離現場，甲○○則停留
      現場，並以手阻止員警拍攝等情，有本院勘驗筆錄在卷可
      查。此外並有臺北市政府警察局舉發違反道路交通管理事
      件通知單2 紙、相片11張、車籍查詢- 基本資料詳細畫面
      、現場圖、臺北市政府警察局文山第二分局員警工作紀錄
      簿各1 紙在卷可查，應堪信實。
（二）異議人雖辯稱：甲○○見員警取締違規停車，為避免妨礙
      交通而又違規，遂推由王仁岳先行駕車駛離現場云云。然
      查，本件舉發員警取締上開車輛紅線停車之違規，先命甲
      ○○及王仁岳提出駕照、行照或其他足徵稽查之文件以供
      查驗，為其等所拒，已如前述。揆諸前開內政部警政署70
      年7 月13日警署交字第19418 號函文所示，甲○○及王仁
      岳拒絕出示證件，已屬不服稽查取締之情形。且王仁岳係
      於員警要求出示證件後，經甲○○指示，旋將車輛駛離現
      場，已如前述，則其業已違規，本應提供證件以供查驗，
      使員警得據以舉發，竟逕行駕車離去，顯非為避免妨害交
      通所為。況證人王仁岳到庭亦稱：甲○○指示其駕車離去
      ，其遂駕車至前方路口右轉，直行至底後迴轉，再繞回原
      舉發地點之對向車道等語甚詳。證人李慶陽亦稱：對向車
      道亦為劃有紅線之區域等語甚明。則證人王仁岳離開後，
      並非將車輛駛往合法停放地點，而係繞行後返回對向劃有
      紅線之車道停靠，益見其係為拒絕接受稽查，始駕車離去
      甚明。
（三）異議人雖又稱：王仁岳駕車離去後，甲○○仍停留現場，
      員警本可查驗甲○○資料，據以舉發紅線停車之違規，詎
      員警竟逕行驅車離去云云。然查，甲○○於指示王仁岳駕
      駛車輛離去後，隨即步行至對向車道乙情，已據證人李慶
      陽於本院訊問時證述甚詳。核與證人王仁岳證述：嗣其將
      車輛駛往舉發地點之對向車道搭載甲○○等語相符。而異
      議人之代表人甲○○雖稱：員警見王仁岳將車輛駛離，隨
      即離去現場云云。然甲○○確係於王仁岳駕車離去後步行
      至對向車道，而員警倘係見王仁岳離去，旋即離開，又如
      何得知甲○○前往對向車道之情行，足見證人李慶陽所述
      ，應非虛妄。則異議人之代表人確係於王仁岳駕車離去後
      ，亦隨即離去現場，員警自無從據以取締紅線停車之違規
      。
（四）縱上，異議人之代表人甲○○及本件駕駛人王仁岳，因不
      滿警方取締上開紅線停車之違規，拒絕出示證件以供查驗
      ，王仁岳且有意駕車離去，經警攔停，猶拒絕接受稽查而
      驅車離開現場等情，應堪認定。又本件駕駛人雖非異議人
      ，然異議人之代表人於應到案日期前到場陳述，當時並未
      陳明駕駛人為何人，已據異議人之代表人於本院訊問時陳
      稱綦詳，則原處分機關依道路交通管理處罰條例第85條第
      1 項規定，就異議人即車主進行裁決，應屬合法。
五、綜上所述，本件異議人所有之上開車輛於上述時、地，有違
    規後拒絕停車及出示證件接受稽查而逃逸之違規行為，應可
    認定，則原處分機關據此引用道路交通管理處罰條例第60條
    第1 項及第63條第1 項，並參酌違反道路交通管理事件統一
    裁罰基準及處理細則之規定，裁處異議人罰鍰3,000 元，並
    記違規點數1 點，於法即無不當。從而，異議人之異議為無
    理由，應予駁回。
六、據上論斷，應依道路交通案件處理辦法第19條，裁定如主文
    。
中    華    民    國    97    年    12    月    5    日
                  交通法庭  法  官  謝梨敏
右正本證明與原本無異。
如不服本裁定應於送達後5日內向本院提出抗告狀。
                            書記官  林壯隆
中    華    民    國    97    年    12    月    8    日


司法院資訊處製作；財團法人民間司法改革基金會備份。
